【裁判字號】    98,交聲,3545
【裁判日期】    981026
【裁判案由】    違反道路交通管理處罰條例聲明異議
【裁判全文】
臺灣臺北地方法院交通事件裁定        98年度交聲字第3545號
原處分機關  臺北市交通事件裁決所
受處分人    甲○○
                    3號
上列受處分人因違反道路交通管理處罰條例案件，對於臺北市交
通事件裁決所中華民國98年9月8日所為之處分（原處分案號：北
市裁罰字第裁22-AEX206119號裁決書）聲明異議，本院裁定如下
：
    主  文
異議駁回。
    理  由
一、按道路交通管理處罰條例所稱之「車輛」，係指在道路上以
    原動機行駛之汽車（包括機器腳踏車）或以人力、獸力行駛
    之車輛；道路交通安全規則所稱之「汽車」，係指在道路上
    不依軌道或電力架線而以原動機行駛之車輛（包含機器腳踏
    車），道路交通管理處罰條例第3條第8款、道路交通安全規
    則第2條第1項第1款定有明文。次按汽車駕駛人，行經有燈
    光號誌管制之交岔路口闖紅燈者，處新臺幣（下同）1,800
    元以上5,400元以下罰鍰，道路交通管理處罰條例第53條第1
    項亦有明文。又汽車駕駛人違反道路交通管理處罰條例第53
    條者，除依原條款處罰鍰外，並記違規點數3點，亦為同條
    例第63條第1項第3款所明定。
二、本件異議人即受處分人甲○○於民國97年10月22日上午7時
    15分許，騎乘車牌號碼CNR-792號重型機車，沿臺北市○○
    路行駛，行經新明路潭美國小前有燈光號誌管制之路口，竟
    於燈光管制號誌為紅燈時仍穿越路口行駛，為臺北市政府警
    察局內湖分局潭美派出所員警乙○○以受處分人行經有燈光
    號誌管制之路口闖紅燈之違規行為，依道路交通管理處罰條
    例第53條第1項規定掣單逕行舉發，嗣受處分人於逾舉發通
    知單上所載之應到案日期（即97年11月22日）60日以上之98
    年7月28日始向原處分機關提出申訴，經原處分機關函請舉
    發單位調查結果，仍認受處分人有前開違規行為，原處分機
    關乃於98年9月8日依前開條例第53條第1項、第63條第1項第
    3款（裁決書漏引第3款）之規定，裁處受處分人罰鍰4,500
    元，並記違規點數3點。
三、本件異議人聲明異議意旨略以：伊於97年10月22日上午7時
    15分，騎乘機車行經內湖區○○路潭美國小前，在通過前面
    第一個綠燈號誌時，當時值勤員警是站在面向校門口背對道
    路的人行道號誌控制箱前手動控制，才瞬間轉換成紅燈，本
    件員警背對馬路，根本看不清楚號誌，可能有誤判的情形，
    且當時是由員警控制燈號，可能有秒差，所以導致伊通過路
    口時，瞬間就變成紅燈，為此聲明異議，請求撤銷原處分等
    語。
四、經查：
（一）本件受處分人於前揭時、地，騎乘車牌號碼CNR-792號重
      型機車，行經有燈光號誌管制之路口，於燈光號誌為紅燈
      時仍為穿越路口行駛，為臺北市政府警察局內湖分局潭美
      派出所員警乙○○逕行舉發之事實，業據證人乙○○到庭
      證稱：當天上午7時15分許，伊在潭美國小前執行護童交
      整勤務，在現場配合紅綠燈的變換，閃黃燈的時候就會往
      道路中間走，走到道路中間的時候燈號剛好是紅燈，伊會
      再以哨子、指揮棒、手勢確定雙方來車都停止，然後再讓
      學童通行，現場另有導護媽媽以30公分左右的指揮棒攔停
      雙向來車，而操控控制箱的人員是潭美國小的校警，不是
      伊。看到受處分人違規通過路口時，伊人係站在新明路道
      路中央，當時已變換成紅燈約2秒，學童也已經開始通行
      ，並已穿越道路，受處分人的機車是從導護媽媽的指揮棒
      前方通通，因指揮棒的長度無法攔停到受處分人騎車經過
      的位置，而當時伊因為無法移動，就記下車號，回警所內
      於公務紀錄簿內載明，然後逕行舉發，而違規地點有2個
      號誌，是設置在新明路雙向各有一個燈號，而且燈號是一
      致的，受處分人所闖的紅燈就是往成功路二段之駕駛人所
      應注意的燈號，現場燈號變換，除了綠燈、紅燈之外，還
      有黃燈，所以在燈號變換成為紅燈之前，會先出現黃燈等
      語明確（本院卷第33頁反面至34頁反面）；乙○○身為執
      法人員，與受處分人既素不相識，且無任何宿怨仇隙，衡
      情證人應無在執行交通勤務中，刻意舉發素不相識、毫無
      冤仇之受處分人，且甘冒偽證之罪責，於本院調查中到庭
      具結為虛偽之陳述，以羅織誣陷受處分人之可能或必要；
      參以證人當時所在位置雖係在新明路道路中央，可清晰觀
      看前方燈號之狀況及受處分人之違規情形，堪認證人乙○
      ○上開之證詞為可採；另衡以證人係執行護童交整勤務，
      於燈號閃黃燈時即往道路中間走，走到道路中間時燈號剛
      好是紅燈，再以哨子、指揮棒、手勢確定雙方來車都停止
      ，再讓學童通行，業經證人證述如前，是證人既係於新明
      路道路中央看到受處分人違規，則新明路斯時燈號應為紅
      燈無訛，足信本件舉發違規之過程應無誤認之可能，復有
      證人乙○○繪製之現場圖1紙、本件臺北市政府警察局舉
      發違反道路交通管理事件通知單、臺北市政府警察局內湖
      分局98年8月10日北市警內分交字第09835109100號函各1
      紙在卷可憑。是本件受處分人之違規行為，堪以認定。
（二）再按處理違反道路交通管理事件，有關文書送達之規定，
      依行政程序法之規定。又送達於應受送達人之住居所、事
      務所或營業所為之；於應送達之處所不獲會晤應受送達人
      時，得將文書付與有辦別事理能力之同居人、受僱人或應
      送達處所之接收郵件人員，違反道路交通管理事件統一裁
      罰標準及處理細則第5條、行政程序法第72條第1項前段、
      第73條第1項分別定有明文。本件臺北市政府警察局舉發
      違反道路交通管理事件通知單係交付郵政機關以掛號郵寄
      方式，向受處分人車籍地址「臺北市大安區○○○路○段
      151巷30弄13號」為送達，於97年10月27日為成功國宅第9
      棟自治委員會管理處人員簽收，有臺北市政府警察局交通
      警察大隊98年9月28日北市警交大執字第09833197900 號
      函附之臺北市政府警察局交通大隊合場辦公作業中心作業
      中案件明細表、委外作業中心攔停逕行（已開單）移送表
      、中華民國郵政大宗掛號函件、掛號郵件簽收（收據）清
      單各1紙在卷可稽，是該舉發通知單業於97年10月27日合
      法送達。惟受處分人逾舉發通知單上所載應到案日期（即
      97年11月22日）60日以上之98年7月28日始向原處分機關
      提出申訴，有臺北市交通事件裁決所交通違規案件陳述書
      、本院公務電話紀錄、臺北市政府警察局內湖分局98年8
      月10日函（稿）、臺北市政府警察局內湖分局交辦單（交
      通組）影本各1紙在卷可憑，而受處分人亦無法提出曾以
      郵局掛號信方式向內湖分局交通組提出申訴之郵局掛號收
      據可供參考，亦有本院公務電話紀錄1紙在卷可佐，是本
      院無從為有利於受處分人之認定，從而，受處分人逾應到
      案日期60日以上，始向原處分機關提出申訴無誤。
五、綜上所述，受處分人確有騎乘車牌號碼CNR-792號重型機車
    ，於前開時、地，行經有燈光號誌管制之路口闖紅燈之違規
    行為，且受處分人逾到案日期60日以上始向原處分機關提出
    申訴。從而，原處分機關依前開道路交通管理處罰條例第53
    條第1項、第63條第1項第3款（裁決書漏引第3款）及違反道
    路交通管理事件統一裁罰基準表之規定，裁處受處分人罰鍰
    5,400元，並記違規點數3點，尚無違誤。受處分人猶執前詞
    指摘原處分不當，為無理由，自應將其異議駁回。
據上論結，依道路交通案件處理辦法第19條，裁定如主文。
中    華    民    國    98    年    10    月    26    日
                              交通法庭法  官  楊蕙芬
以上正本證明與原本無異
如不服本裁定應於送達後5日內向本院提出抗告狀
                                      書記官  馬正道
中    華    民    國    98    年    10    月    28    日


司法院資訊處製作；財團法人民間司法改革基金會備份。
